臺灣臺南地方法院臺南簡易庭民事判決
111年度南簡字第124號
原      告  邱郁文  

                      住臺南市○○區○○路○段000號十三樓之0
被      告  杜幸娟  


上列當事人間請求返還租賃物等事件，經本院於民國111年2月24
日言詞辯論終結，判決如下：
   主      文
被告應將門牌號碼臺南市○區○○路000號三樓前面臨路房間騰空遷
讓返還予原告。
被告應給付原告新臺幣26,600元，及自民國111年2月7日起至清
償日止，按年息百分之5計算之利息。
訴訟費用新臺幣1,000元由被告負擔。
本判決得假執行。
          事實及理由
一、按不變更訴訟標的，而補充或更正事實上或法律上之陳述者
    ，非為訴之變更或追加，民事訴訟法第256條定有明文，依
    同法第436條第2項規定，亦為簡易訴訟程序所適用。本件原
    告起訴時，訴之聲明第1項原聲明：被告應將門牌號碼臺南
    市○區○○路000號3樓如起訴狀附圖所示承租範圍全部騰空後
    遷讓返還予原告，嗣於本院審理中更正聲明如後述（見本院
    卷第33頁），核屬更正事實上之陳述，非為訴之變更或追加
    ，應予准許。又本件被告經合法通知，未於言詞辯論期日到
    場，核無民事訴訟法第386條所列各款情形，爰依原告之聲
    請，由其一造辯論而為判決。
二、原告起訴主張：原告所有之門牌號碼臺南市○區○○路000號房
    屋(下稱系爭房屋)三樓共有二個房間，被告向原告承租三樓
    前面臨新興路雅房一間(下稱系爭房間)，並簽訂房屋租賃契
    約書（下稱系爭租約），約定租期自109年11月1日起至110
    年10月31日止，每月租金新臺幣(下同)3,800元，須於每月1
    日繳付租金。詎被告自110年2月起未繳付租金，迭經原告催
    討，仍置之不理，已積欠8個月租金合計30,400元，扣除被
    告已付押租金3,800元，尚有租金26,600元未給付。原告曾
    於110年5月3日寄發存證信函催請被告清繳租金，復於同年
    月12日寄發存證信函通知被告終止租約並催請被告遷讓房屋
    及付清租金，雖均因招領逾期而退回，但依最高法院109年
    度台上大字第908號裁定意旨，原告以上開存證信函所為催
    告、終止系爭租約之意思表示已到達被告而發生合法終止之
    效力，故系爭租約應已於110年5月17日終止，被告已無繼續
    占用系爭房間之合法權源。爰依民法第455條前段及第767條
    第1項前段之規定，請求被告遷讓返還系爭房間，並依民法
    第439條前段規定，請求被告給付積欠之租金等語。並聲明
    ：如主文第1、2項所示。
三、被告未於言詞辯論期日到場，亦未提出書狀作何聲明或陳述
    。
四、本院判斷之理由： 
　㈠按承租人租金支付有遲延者，出租人得定相當期限，催告承
    租人支付租金，如承租人於其期限內不為支付，出租人得終
    止契約；租賃物為房屋者，遲付租金之總額，非達2個月之
    租額，不得依前項之規定，終止契約。其租金約定於每期開
    始時支付者，並應於遲延給付逾2個月時，始得終止契約；
    承租人於租賃關係終止後，應返還租賃物，民法第421條第1
    項、第439條前段、第440條第1項、第2項及第455條前段分
    別定有明文。本件原告主張系爭房屋為其所有，被告向其承
    租系爭房間，兩造簽訂系爭租約，約定租賃期間自109年11
    月1日至110年10月31日，每月租金3,800元，惟被告自110年
    2月起未依約繳納租金，屢經原告催討無效等情，業據其提
    出系爭租約、系爭房屋110年度房屋稅繳納證明書為證（見
    調解字卷第19-37頁），且有系爭房屋土地建物查詢資料在
    卷可稽(見本院卷第17-31頁)，被告對於原告上開主張之事
    實，已於相當時期受合法之通知，於言詞辯論期日不到場，
    亦未提出書狀作何聲明、陳述及爭執，是本院綜合上開事證
    ，堪認原告主張之事實，應為真實而可採信。
　㈡兩造間約定押租金為3,800元，此觀系爭租約第5條即明(件調
    解卷第21頁)，被告積欠租金以押租金抵繳後，未繳租金已
    達2個月以上，依民法第440條第1、2項規定及系爭租約第16
    條約定，原告得終止租賃契約。原告雖曾以系爭房屋為送達
    地址，於110年5月3日寄發永康大灣郵局存證號碼000028號
    存證信函，催告被告給付自110年2月起共4個月租金，但郵
    務人員未晤本人，經通知招領逾期仍未領取，郵局於信封加
    蓋「招領逾期退回」戳記退回，原告再於110年5月12日寄發
    永康大灣郵局存證號碼000033號存證信函，催告被告於文到
    後5日內給付所欠之租金，否則以該存證信函為終止租約之
    意思表示，並請被告遷讓交還系爭房間，該存證信函亦經郵
    務人員未晤本人，經通知招領逾期仍未領取，郵局於信封加
    蓋「招領逾期退回」戳記退回等情，此有原告提出存證信函
    暨信封在卷可憑（見調解字卷第33-37頁），而被告之戶籍
    自103年11月5日起即設於臺南○○○○○○○○南區辦公處(見調解
    卷第47頁)，足見上開存證信函並未對被告合法送達，不生
    終止系爭租約之效力。原告主張系爭租約已於110年5月17日
    終止，並無可採，系爭租約於租期屆滿時才終止，應可認定
    。
　㈢按租賃定有期限者，其租賃關係，於期限屆滿時消滅；承租
    人於租賃關係終止後，應返還租賃物，民法第450條第1項及
    第455條前段分別定有明文。次按所有人對於無權占有或侵
    奪其所有物者，得請求返還之；對於妨害其所有權者，得請
    求除去之，民法第767條第1項前段亦有明文。查，系爭租約
    租賃期間係109年11月1日起至110年10月31日，於110年10月
    31日租賃期限屆滿後，原告得請求被告返還租賃物，被告迄
    今仍占用系爭房間，業據原告陳明在卷(見本院卷第34頁)，
    屬無權占有，侵害原告本於所有權管領使用系爭房間之權利
    。原告依民法第767條第1項規定，請求被告將系爭房間騰空
    遷讓返還予原告，洵屬有據，應予准許。
　㈣次按稱租賃者，謂當事人約定，一方以物租與他方使用、收
    益，他方支付租金之契約；承租人應依約定日期，支付租金
    ，民法第421條第1項、第439條前段分別定有明文。被告承
    租系爭房屋，約定每月租金3,800元，且須於每月1日前繳納
    ，依系爭租約，被告有按期給付租金之義務，惟被告自110
    年2月起即未給付租金，是被告自110年2月起至110年10月31
    日租約終止日，積欠原告9個月租金共34,200元(計算式：3,
    800元×9個月＝34,200元)，應可認定。惟按押租金在擔保承
    租人租金之給付及租賃契約之履行，故租賃關係消滅後，承
    租人如有欠租或其他債務不履行時，其所交付之押租金，發
    生當然抵充之效力(最高法院108年度台上字第128號判決意
    旨參照)。系爭租約第5條既已約定被告於訂約時有交付原告
    押租金3,800元，經抵充後，被告尚欠租金30,400元(計算式
    ：34,200元－3,800元＝30,400元)，原告請求被告給付積欠租
    金26,600元，未逾上開範圍，應予准許。
　㈤末按給付有確定期限者，債務人自期限屆滿時起，負遲延責
    任；遲延之債務，以支付金錢為標的者，債權人得請求依法
    定利率計算之遲延利息，但約定利率較高者，仍從其約定利
    率，民法第229條第1項及第233條第1項分別定有明文。兩造
    約定之租金係按月給付，被告就未給付租金，應於每月1日
    起負遲延之責。從而，原告就被告積欠租金26,600元，併請
    求自起訴狀繕本送達翌日即111年2月7日(被告居所地在臺南
    市○區○○路000號，起訴狀繕本於111年1月27日寄存送達於鹽
    埕派出所，經10日即111年2月6日發生送達效力，有送達證
    書附於本院卷第27頁可憑)起至清償日止，按年息5％計算之
    利息，為有理由，應予准許。
五、綜上所述，被告承租系爭房間，積欠租金26,600元，系爭租
    約屆期後，被告應騰空遷出並返還系爭房間，惟被告積欠租
    金，且於租約終止後，迄未遷出返還系爭房間，原告依系爭
    租約之法律關係及民法第767條第1項規定，請求被告騰空遷
    讓返還系爭房間，及給付租金26,600元，並給付自111年2月
    7日起至清償日止，按年息百分之5計算之利息，為有理由，
    應予准許。
六、按訴訟費用，由敗訴之當事人負擔；法院為終局判決時，應
    依職權為訴訟費用之裁判，民事訴訟法第78條及第87條第1
    項分別定有明文。本件訴訟費用額為1,000元（即第一審裁
    判費），爰依上開規定確定訴訟費用如主文第3項所示。
七、本件係依民事訴訟法第427條第2項規定適用簡易訴訟程序所
    為被告敗訴之判決，依同法第389條第1項第3款規定，應依
    職權宣告假執行。
八、據上論結，本件原告之訴為有理由，判決如主文。　　
中　　華　　民　　國　　111 　年　　3　　月　　10　  日
                臺灣臺南地方法院臺南簡易庭
                              法  官　 張桂美　
以上正本係照原本作成。
如不服本判決，應於送達後20日內，向本院提出上訴狀並表明上
訴理由（須附繕本）。如委任律師提起上訴者，應一併繳納上訴
審裁判費。 
中　　華　　民　　國　　111 　年　　3 　　月　　11　　日
                                  書記官  林彥丞